【裁判字號】    99,訴,2282
【裁判日期】    991021
【裁判案由】    債務人異議之訴
【裁判全文】
臺灣臺北地方法院民事判決              99年度訴字第2282號
原      告  丙○○
訴訟代理人  陳宏瑄律師
被      告  永豐商業銀行股份有限公司
法定代理人  乙○○
訴訟代理人  甲○○
上列當事人間請求債務人異議之訴事件，經本院於民國99年10月
14日言詞辯論終結，判決如下：
    主      文
本院九十八年度司執字第一一五五九七號強制執行事件中，關於
被告之債權本金新台幣柒拾萬捌仟陸佰玖拾捌元及其利息，暨
超過民國八十三年十二月二十一日起至民國九十九年一月十三日
止按年利率百分之二點一計算之違約金部分，其強制執行程序應
予撤銷。
原告其餘之訴駁回。
訴訟費用新台幣捌仟零肆拾元由被告負擔。
    事實及理由
一原告主張：被告於民國75年間對原告取得臺灣臺北地方法院（
  下稱臺北地院）75年訴字第4447號勝訴判決確定（下稱系爭確
  定判決），卻遲至98年12月21日方據以聲請臺北地院98年度司
  執字第115597號強制執行事件（下稱系爭強制執行事件）執行
  原告之財產，其本金債權新臺幣（下同）738,698元之請求權
  已因15年間不行使而消滅，另利息與違約金均屬從權利，依民
  法第146條規定，其請求權亦隨同消滅，原告均得拒絕給付等
  情，依強制執行法第14條第1項規定，求為判決撤銷系爭強制
  執行事件之強制執行程序。
二被告則辯稱：原告於74年間向被告借款294萬元，嗣未依約清
  償，經被告於76年間聲請拍賣抵押物受分配價金後，尚餘本金
  738,698元及自76年9月16日起之利息與違約金未據清償。本件
  違約金之約定係為確保債務之履行，須原告給付遲延，被告方
  得請求，非定期給付之債務，其請求權時效應為15年。又時效
  完成後，債務人僅得拒絕給付，債權並未消滅，違約金仍陸續
  發生，已發生之違約金為獨立之債權，非屬從權利，不因本金
  之請求權罹於時效而隨同消滅。被告於98年12月21日執系爭確
  定判決聲請強制執行，違約金債權之時效因此中斷，被告仍得
  請求自83年12月22日起算至99年1月14日止之違約金等語，聲
  明請求駁回原告之訴。
三兩造不爭執之事項：
  (一)被告於98年12月21日以系爭確定判決為執行名義，聲請於系
    爭強制執行事件執行原告之財產。
  (二)被告於系爭強制執行事件請求實現之債權為本金738,698元
    及自76年9月16日起按年利率10.5％計算之利息暨按上開利
    率2成計算之違約金，其中本金請求權已因15年間不行使而
    消滅，其效力及於利息債權。
四兩造爭執要點及本院之判斷：
  原告主張：被告於系爭強制執行事件請求實現之本金債權738,
  698元，其請求權已因15年間不行使而消滅，其效力及於利息
  債權等情，為被告所不爭執。則原告請求撤銷系爭強制執行事
  件中關於本金債權738,698元及其利息之強制執行程序，為有
  理由。至於原告主張：違約金債權係本金債權之從權利，本件
  本金債權之請求權既因15年間不行使而消滅，其效力及於違約
  金債權等語，為被告所否認。經查：
  (一)按違約金之約定，係為賠償因給付遲延所生之損害者，僅於
    債務人給付遲延時，債權人始得請求，並非定期給付之債務
    ，與民法第126條所定之性質不同，無該條短期時效之適用
    ，其時效期間應為15年。且原本債權之消滅時效完成後，債
    務人僅得拒絕給付，其請求權並非當然消滅，於債務人為時
    效抗辯前，其違約金仍陸續發生，已發生之違約金為獨立之
    債權，其請求權與本金請求權各自獨立，消滅時效亦分別起
    算。又違約金與原本間不具從屬關係，非民法第146條所稱
    之從權利，本金請求權雖罹於時效，已發生之違約金請求權
    並不因而隨同消滅。
  (二)本件被告之本金請求權固因15年間不行使而消滅，惟其違約
    金係兩造於利息以外，另約定於原告逾期清償時所生者（參
    見本院卷第7頁之系爭確定判決），非定期給付之債務，其
    請求權時效應自被告得請求時起算15年，且已發生之違約金
    為獨立之債權，非屬民法第146條所稱之從權利，不因本金
    請求權罹於時效而隨同消滅，已如前述，故被告辯稱：本件
    違約金請求權之消滅時效，因被告於98年12月21日聲請強制
    執行而中斷，且於99年1月14日原告起訴為時效抗辯前，違
    約金仍陸續發生，被告仍得請求時效中斷前15年至原告為時
    效抗辯前之違約金等語，並非無據。從而，原告請求撤銷系
    爭強制執行事件中關於超過83年12月21日起至99年1月13日
    止之違約金債權部分之強制執行程序，為有理由，逾此之請
    求為無理由。
  (三)另原告主張：本件約定之違約金額過高，應依民法第252條
    規定酌減至相當之數額等語，為被告所否認。查兩造約定逾
    期超過6個月之違約金按約定利率（年利率10.5％）之2成即
    年利率2.1％計算（參見本院卷第7頁之系爭確定判決），衡
    量其與本金、利息間之比例及一般利率水準，難認有過高而
    應酌減之情形，原告此部分主張為無理由。
五綜上所述，原告為時效抗辯，請求撤銷系爭強制執行事件中關
  於被告之債權本金738,698元及其利息，暨超過83年12月21日
  起至99年1月13日止按年利率2.1％計算之違約金部分之強制執
  行程序，為有理由，應予准許；逾此之請求為無理由，應予駁
  回。
六本件訴訟費用為裁判費8,040元，應由被告負擔。
七據上論結，本件原告之訴為有理由。依民事訴訟法第79條、第
  87條第1項，判決如主文。
中    華    民    國    99    年    10    月    21    日
                  民事第二庭    法  官  林玲玉
以上正本係照原本作成。
如對本判決上訴，須於判決送達後20日內向本院提出上訴狀。如
委任律師提起上訴者，應一併繳納上訴裁判費。
中    華    民    國    99    年    10    月    21    日
                                書記官  劉碧輝

司法院資訊處製作；財團法人民間司法改革基金會備份。
